臺灣高等法院高雄分院刑事判決　　　　　　　　九十一年度上更(一)字第三三八號
　　上訴人即被告　甲○○　男　.
　　選任辯護人　黃宏綱律師
　　　　　　　　呂富田律師
右上訴人因違反槍砲彈藥刀械管制條例案件，不服臺灣高雄地方法院八十八年度訴字
第二二三五號中華民國八十九年五月五日第一審判決（起訴案號：臺灣高雄地方法院
檢察署八十八年度偵字第二四０五八號），提起上訴，本院判決後，經最高法院發回
更審，本院判決如左：
      主  文
上訴駁回。
      事  實
一、甲○○前曾犯有恐嚇、搶奪、業務過失致死等案件，民國八十五年間，因違反麻
    醉藥品管理條例案件，經臺灣高雄地方法院判處有期徒刑四月確定，於八十六年
    三月十九日易科罰金執行完畢。甲○○自八十七年四月間某日起，未經許可，持
    有可發射子彈、具殺傷力之改造玩具手槍（槍枝管制號碼：000000000
    0，含彈匣一個）一把、具殺傷力之子彈二顆及未具殺傷力之玩具金屬空彈殼二
    顆，嗣於同年月間某日因急需用錢，為向曲小寶調借新台幣（下同）二千元，在
    高雄市○○區○○路麒麟大樓（其與曲小寶之姐曲梅貞同居住處），將上開改造
    手槍及子彈均交付予曲小寶作為質押擔保借款返還，曲小寶未經許可收受持有後
    ，將之藏置於高雄縣大寮鄉○○路四九三號住處。嗣於八十八年九月二十七日晚
    上十一時許，為警持台灣高雄地方法院檢察署檢察官核發之搜索票，在上開藏置
    地點查獲，並扣得上開具殺傷力且可發射子彈之改造玩具手槍（槍枝管制號碼：
    0000000000，含彈匣一個）一把、具殺傷力之子彈二顆（其中一顆因
    鑑定試射擊發已無殺傷力）及未具殺傷力之玩具金屬空彈殼二顆。（曲小寶未經
    許可持有其他可發射子彈具有殺傷力之手槍犯行部分，業經原審判處有期徒刑一
    年二月，併科罰金新台幣十萬元，撤回上訴確定）
二、案經高雄縣警察局林園分局移送臺灣高雄地方法院檢察署檢察官偵查起訴。
    理  由
一、訊據上訴人即被告甲○○矢口否認有何非法持有槍械之犯行，並辯稱：伊與曲梅
    貞於八十七年一月間即已分手搬出同居之覺民路麒麟大樓在外工作，未再與曲梅
    貞及曲小寶等人有何接觸，且自八十七年五月起，即在胞兄王國祥開設之祥輝企
    業社工作，月薪六萬元，不可能再向被告曲小寶借錢，曲小寶胡亂栽贓且前後供
    詞不一，曲梅貞因與伊爭吵而分手，故意作不利於伊之證言且不符實情，均不能
    採信云云。
二、經查：
１、右開扣案手槍及子彈均為已經判刑確定之同案被告甲○○，於上開時、地，交付
    予被告曲小寶供為借款擔保之事實，業經同案被告曲小寶於警訊時證稱：扣案手
    槍及子彈均為甲○○於八十七年四月間，在其姐曲梅貞位於高雄市○○區○○路
    麒麟大樓賃屋處交給伊，伊將之藏放在伊家中等語。曲小寶於偵查時亦陳稱：上
    開槍彈係朋友（指甲○○）於八十七年四月間押在伊那邊的，他欠伊二千元等語
    。曲小寶在原審法院審理時又證述稱：查扣之槍彈係被告甲○○在八十七年間，
    向其借錢，因他那時缺錢，他有在吸毒，所以雖然只向伊借二千元，就拿槍彈來
    抵押，是於同年四月間在伊姐曲梅貞位於高雄市○○區○○路麒麟大樓賃屋處交
    付給伊等語（一審卷第六九、七○頁），經核與證人曲梅貞於原審法院審理時結
    證稱：伊與被告甲○○係八十六年三、四月間認識，進而同居，直至八十七年三
    、四月間才分手，嗣於分手後，被告甲○○曾於電話中提及，要求轉知其弟即被
    告曲小寶把東西還給他，事後我曾問曲小寶到底係指何物，他才告訴我是槍，隨
    後甲○○仍一直打電話向其要東西，伊乃向甲○○告稱你直接以電話與伊弟曲小
    寶聯絡，分手後他斷斷續續還是會回來等語（原審卷第四三頁、第六九頁）。另
    在本院調查中到庭証稱：「，我知道槍彈是被告所有，之前，被告是將槍彈是放
    在高雄市○○區○○路麒麟大樓，被告曾經拿槍指著我說要打我，那是我跟被告
    同居在一起的時候。」、「．．（我們分手後）被告打電話向我要東西，我有問
    他是什麼東西，他說你不要裝蒜，我當時不知道是什麼東西，我有打電話問我弟
    弟，我弟有告訴我說那是槍彈」等語（本院卷第五十、五十一頁）。互核彼等証
    詞，就關於查獲之上揭槍、彈確係被告交予曲小寶持有乙節，均相符合。再查，
    被告甲○○與曲小寶之間係因被告與曲小寶之姐曲梅貞同居交往而認識，雙方並
    無嫌隙仇恨，依常情而言，曲小寶故意設詞誣指之可能性極低。且同案被告曲小
    寶係將槍、彈藏放在上開住處，經警搜索查獲，其供出槍、彈乃被告甲○○所質
    押寄放等情節，亦無法諉卸自己持有槍、彈之刑責，甚至苟有栽贓誣陷或捏造證
    據誣告被告犯持有槍、彈罪者，依法應另負處以其所誣告之持有槍、彈罪之刑責
    ，衡情度理，曲小寶應無故意虛証詞構陷攀誣被告甲○○之理，足見被告曲小
    寶上開指陳應非子虛。
２、扣案之手槍及子彈經送驗鑑定結果，業據內政部警政署刑事警察局以性能檢驗法
    及試射法，鑑驗認送驗轉輪手槍一把（槍枝管制編號：0000000000，
    含彈匣一個），係由仿ＳＭＩＴ﹠ＷＥＳＳＯＮ廠轉輪手槍製造之金屬玩具車通
    槍槍管及轉輪內阻鐵而成之改造手槍，機械性能良好，可擊發適用子彈，認具殺
    傷力；又送驗子彈四顆，其中二顆係由玩具子彈改造而成（具直徑六ＭＭ之鋼珠
    ），經採樣一顆試射，可擊發，認具殺傷力，而另二顆均係玩具金屬空彈殼，有
    該局八十八年十月六日刑鑑字第一○○二三三號鑑驗通知書一紙在卷可稽，並有
    照片五幀及搜索扣押證明筆錄一份卷可按，顯見被告甲○○持有交付予曲小寶之
    槍枝係可發射子彈具有殺傷力之槍枝、及具殺傷力之子彈。
３、雖被告甲○○又辯稱：曲小寶於警訊時陳稱槍彈，係因被告甲○○無錢可還，所
    以才據以抵債，而於一審審理時卻稱，係被告甲○○於借錢時就交付供為還款擔
    保等語，故關於何時交付槍彈給他之情節，前後說詞矛盾，又伊有正當職業，不
    可能向曲小寶調借現金僅二千元周轉云云。然查，被告曲小寶於警訊中之供詞係
    記載「甲○○因欠我新台幣二千元，無錢還我，所以才以該槍抵二千元轉交給我
    」究其供詞語意重點乃在強調槍彈是被告向曲小寶借錢，為擔保借款之清償（或
    意在惟恐無錢還債）而拿槍彈為質押，並未明確供陳係借錢之後，因已無力還錢
    事後始將槍、彈交付曲小寶充作質押擔保等情。與其在原審中所供稱：「甲○○
    是借錢時就將手槍及子彈放在我這裡做為還款之擔保」、「他（被告）說他缺錢
    用向我借二千元，在借錢給他時同時把槍及子彈交給我」等語並無前後矛盾不符
    之處。況且同案被告曲小寶對於被告甲○○交付槍彈之舉，主觀既認知係為供清
    償借款擔保之意，交付時間上，實際情狀究係於借款同時或借款後始行交付槍彈
    充作質押物，恐因時距久遠，記憶已難清明確，惟仍無礙於本件主要事實即被
    告交付移轉上開槍彈予曲小寶行為之認定。
４、再者，雖被告於原審提出祥輝企業社之「員工職務證明書」，並舉證人即其兄王
    國祥，欲證明其自八十四年五月間起，在王國祥公司任職，月薪六萬元，不可能
    向曲小寶借款二千元部分，然證人王國祥於一審到庭證稱：「甲○○八十七年五
    月份起在我那裡工作，自八十七年六月份才去台北，他在我那裡工作一天二千，
    每日都有工作，地點是到處跑」等情（一審卷第六九頁），惟王國祥係其胞兄，
    情理上，証詞已難免有袒護被告之嫌，又祥輝企業社究竟所營何業務項目，是否
    確實自「八十四年五月一日」支付被告甲○○每個月六萬元之高薪，竟無其他支
    出薪資之證明以實其說，所為証述已難採信，況証人王國祥係證明「甲○○八十
    七年五月份起在我那裡工作，自八十七年六月份才去台北」，又似乎指甲○○僅
    工作一個月左右？並未能明確証明被告有自八十四年五月起在王國祥處受薪任職
    之情節。且縱然被告甲○○曾經在王國祥之祥輝企業社工作，惟曲小寶明確指證
    甲○○於八十七年四月間因一時急需用錢向其借用二千元，而以扣案槍枝質押，
    事理上並非無此可能，是以，被告甲○○此項辯解難以採信、證人王國祥之證詞
    亦難採為對被告甲○○有利認定之証據。
５、綜上以觀，本件同案被告曲小寶對被告甲○○不利指證與事證相符，而被告甲○
    ○上開辯解，不足採信，是以被告甲○○罪證明確，犯行堪以認定，應依法論科
    。
三、核被告甲○○所為，係犯槍砲彈藥刀械管制條例第十一條第四項之未經許可持有
    其他可發射子彈具有殺傷力之手槍罪及同條例第十二條第四項之未經許可持有子
    彈罪。被告甲○○同時持有手槍及子彈，為一個持有之行為而犯二種罪名，應依
    刑法第五十五條想像競合犯之規定，從一重論以未經許可持有其他可發射子彈具
    有殺傷力之手槍罪。雖公訴人認被告甲○○持有上開手槍行為，係犯同條例第七
    條第四項之持有制式手槍罪，惟該條所謂「制式」槍枝客體，係指各國合法武器
    （兵器）工廠為殺敵、獵物、攻擊、防禦等目的所生產製造之各類槍械子彈；而
    模型槍則係指原設計非供殺敵、獵物，而使用特殊（空包）子彈，可供田徑比賽
    起始信號或供以嚇退野獸，或供射擊訓練等用途之金屬材質「槍枝」，如係改造
    模型槍以外，具殺傷力之其他槍枝，仍應屬「其他可發射金屬子彈具有殺傷力之
    各式槍」範圍，本件被告持有之槍枝既非制式槍枝，與同條例第七條第四項之構
    成要件不合，惟起訴之基本事實相同，起訴書所引應適用法條有誤，應予變更。
    又被告甲○○於八十六年間，違反麻醉藥品管理條例案件，經臺灣高雄地方法院
    判處有期徒刑四月確定，於八十六年三月十九日易科罰金執行完畢，有台灣高雄
    地方法院檢察署刑案資料查註紀錄表、台灣高等法院被告全國前案紀錄表在卷可
    考，其於前案所判處有期徒刑之執完畢後，五年內再犯本件有期徒刑以上之罪，
    為累犯，應依刑法第四十七條規定加重其本刑。
四、原審對被告甲○○部分，因而適用槍砲彈藥刀械管制條例第十一條第四項、第十
    二條第四項、刑法第十一條前段、第五十五條前段、第四十二條第二項、第四十
    七條、第三十八條第一項第一款、罰金罰鍰提高標準條例第二條，現行法規所定
    貨幣單位折算新台幣條例第二條之規定，並且審酌被告甲○○有前揭之犯罪前科
    ，素行不佳，雖非法持有槍枝惟並無持以犯其他案之情況，情節尚非重大等一切
    情狀，量處被告甲○○有期徒刑壹年陸月，併科罰金新台幣壹拾萬元，並諭知所
    處罰金如易服勞役，以新台幣玖佰元即銀元參佰元折算壹日。又將扣案之改造玩
    具手槍一枝（含彈匣一個）及具殺傷力子彈一顆，為違禁物，依刑法第三十八條
    第一項第一款宣告沒收、至扣案之空彈殼二個，認為並非違禁物，而扣案子彈其
    中一顆經鑑定試射，業已擊發而無殺傷力，亦非違禁物，故均不宣告沒收。又依
    被告行為時之槍砲彈藥刀械管制條例第十九條第一項規定。犯該法第十一條之罪
    ，經判決有期徒刑者，應於刑之執行完畢或赦免後，令入勞動場所，強制工作三
    年（槍砲彈藥刀械管制條例第十九條第一項規定，己於九十年十一月十四日經公
    布刪除），原判決並於理由中明判決當時尚未刪除之是項規定，乃不問對行為
    人有無預防矯治其社會危險性之必要，一律宣付強制工作三年，限制其中不具社
    會危險性之受處分人之身體、自由部分，其所採措施與所欲達成預防矯治之目的
    及所需程度，不合憲法第二十三條所定之比例原則，是犯上開條例第十九條所定
    之罪，不問對行為人有無預防矯治其社會危險性之必要，一律宣付強制工作三年
    之部分，應自八十七年十二月十八日起停止適用，業經司法院大法官會議釋字第
    四七一號解釋在案。審酌被告於本件犯罪之前，並無類似前科，足認被告並無刑
    法第九十條第一項之犯罪之習慣或以犯罪為常業或因遊蕩或懶惰成習而犯罪之情
    形，因認被告並無強制工作之必要，故不必另予諭知被告於刑之執行完畢或赦免
    後，令入勞動場所，強制工作三年等語。原判決之認事用法均無違誤，量刑亦甚
    妥適，被告甲○○上訴意旨仍執前詞矢口否認犯行，並無理由，上訴應予駁回。
據上論結，應依刑事訴訟法第三百六十八條，判決如主文。
本案經檢察官郭振昌到庭執行職務。
中        華        民        國    九十一      年    十二  月  三十一  日
              臺灣高等法院高雄分院刑事第三庭
                                  審判長法官  周賢銳
                                        法官  謝宏宗
                                        法官  莊崑山
右正本證明與原本無異。
如不服本判決應於收受本判決後十日內向本院提出上訴書狀，其未述上訴理由者，
並得於提起上訴後十日內向本院補提理由書狀（均須按他造當事人之人數附繕本)「
切勿逕送上級法院」。
                                      書記官  邱麗莉
中    華    民    國      九十二      年      一      月     二   日
附錄：本判決論罪科刑法條：
槍砲彈藥刀械管制條例第十一條第四項：
未經許可持有、寄藏或意圖販賣而陳列第一項所列槍砲者，處一年以上七年以下有期
徒刑，併科新台幣七百萬元以下罰金。
槍砲彈藥刀械管制條例第十二條第四項：
未經許可持有、寄藏或意圖販賣而陳列子彈者，處五年以下有期徒刑，併科新台幣三
百萬元以下罰金。
                                                                 Ｊ
